【裁判字號】    98,訴,1697
【裁判日期】    981022
【裁判案由】    違反毒品危害防制條例
【裁判全文】
臺灣彰化地方法院刑事判決              98年度訴字第1697號
公  訴  人  臺灣彰化地方法院檢察署檢察官
被      告  甲○○
上列被告因毒品危害防制條例案件，經檢察官提起公訴（98年度
毒偵字第2060號），本院依簡式審判程序審理，判決如下：
    主  文
甲○○施用第一級毒品，累犯，處有期徒刑柒月。
    犯罪事實
一、甲○○前於民國94年間因違反槍砲彈藥刀械管制條例案件，
    經本院以95年度彰簡字第65號判處有期徒刑3 月確定，於95
    年9 月5 日易科罰金執行完畢。又於94年間因施用毒品案件
    ，經本院以94年度毒聲字第793 號裁定送觀察、勒戒後，認
    無繼續施用毒品之傾向，於95年1 月4 日執行完畢釋放。詎
    仍不知悔改，明知海洛因業經公告列為毒品危害防制條例第
    2 條第2 項所列管之第一級毒品，不得非法持有、施用，竟
    基於施用第一級毒品海洛因之犯意，於98年8 月9 日下午3
    時許，在其位於彰化縣鹿港鎮頂番里人和巷56號住處內，以
    將海洛因粉末摻入香菸內點燃吸食之方式，施用第一級毒品
    海洛因1 次。嗣於同年8 月12日，因另案入臺灣彰化監獄執
    行時，經採集其尿液送驗後，結果呈嗎啡陽性反應，始查悉
    上情。
二、案經臺灣彰化監獄函請臺灣彰化地方法院檢察署檢察官偵查
    起訴。
    理  由
一、本件被告所犯係死刑、無期徒刑、最輕本刑為3 年以上有期
    徒刑以外之罪，其於準備程序就前揭被訴事實為有罪之陳述
    ，經受命法官告知簡式審判程序之旨，並聽取其與公訴人之
    意見後，本院認無不得或不宜改依簡式審判程序進行之處，
    爰依刑事訴訟法第273 條之1 第1 項、第284 條之1 ，裁定
    本案由受命法官獨任進行簡式審判程序，合先敘明。
二、上揭犯罪事實，業據被告於偵詢及本院審理時（參見本院98
    年10月15日審判筆錄）坦承不諱，且其於98年8 月12日所採
    驗之尿液，經臺灣彰化監獄送請中山醫學大學附設醫院檢驗
    結果，確呈嗎啡陽性反應，此有該醫院98年8 月20日實驗編
    號0000000 號濫用藥物尿液檢驗報告及臺灣彰化監獄收容人
    毒品尿液檢驗報告表各1 紙附卷可稽。參諸醫學臨床實驗及
    根據英國藥學會出版之文獻Clarke's Isolati on and
    Identification of Drugs 乙書第293 頁載：海洛因經注射
    入人體後，在體內迅速水解成6-Monoacety I morphi ne ，
    再緩緩繼續水解成嗎啡，然後再循嗎啡之代謝方式排出，同
    書第431 頁至第432 頁並載有：嗎啡經注射入人體後，約50
    ％以上於8 小時內自尿中排出，至24小時排出約90％，但48
    小時後仍有微量可檢出等語。此外，按通常健康成人一次注
    射嗎啡15公絲，而以現行採用蟻醛酸試液及鉬鋑銨酸試液檢
    檢驗其尿液時，注射後8 小時內所排尿液易於檢出；8 小時
    至24小時，視其取尿時間及尿量多寡，可能檢出；至24小時
    以後所排之尿液，用上述方法已難檢出，亦據行政院衛生署
    藥物食品檢驗局73年11月30日（73）藥檢壹字第030221號函
    釋明確。是依上開說明，佐以被告前揭尿液檢驗報告，足徵
    被告前開施用第一級毒品海洛因之自白核與事實相符，堪可
    採為論罪科刑之依據。
三、另犯毒品危害防制條例第10條施用第一、二級毒品之罪者，
    檢察官應先聲請法院裁定將被告令送勒戒處所觀察、勒戒，
    經觀察、勒戒後，認無繼續施用毒品傾向者，應即釋放，並
    為不起訴之處分或不付審理之裁定；認有繼續施用毒品傾向
    者，應由檢察官聲請法院裁定令入戒治處所施以強制戒治，
    且經觀察、勒戒或強制戒治執行完畢釋放後，5 年內再犯第
    10條之罪，檢察官應依一般刑事訴訟程序予以起訴論罪科刑
    ，此觀諸毒品危害防制條例第20條第1 項、第2 項、第23條
    第2 項前段規定自明。經查，本件被告前因施用毒品案件，
    經本院以94年度毒聲字第793 號裁定送觀察、勒戒後，認無
    繼續施用毒品之傾向，於95年1 月4 日執行完畢釋放之事實
    ，有臺灣高等法院被告前案紀錄表、臺灣彰化地方法院檢察
    署刑案資料查註紀錄表各1 份附卷可參，其於前開執行完畢
    釋放後5 年內，復犯本件施用毒品罪，事證明確，應予依法
    論科。
四、按海洛因毒品危害防制條例第2 條第2 項所明定之第一級毒
    品。是核被告前揭所為，係犯同條例第10條第1 項之施用第
    一級毒品罪。被告於此期間內持有該級毒品並進而施用，其
    持有之低度行為應為施用之高度行為所吸收，不另論持有毒
    品之罪。又被告前於94年間因違反槍砲彈藥刀械管制條例案
    件，經本院以95年度彰簡字第65號判處有期徒刑3 月確定，
    於95 年9月5 日易科罰金執行完畢等情，有臺灣彰化地方法
    院檢察署刑案資料查註紀錄表及臺灣高等法院被告前案紀錄
    表各1 份在卷可憑，其於前開有期徒刑執行完畢後，5 年內
    故意再犯本件最重本刑為有期徒刑以上之罪，為累犯，應依
    刑法第47條第1 項之規定，加重其刑。爰審酌被告前有施用
    毒品之不良素行，歷經觀察、勒戒程序後，仍未能徹底戒絕
    毒品，顯見意志不堅，且有失政府制定毒品危害防制條例之
    立法美意，本不宜寬貸，惟念其施用毒品乃自戕一己之身體
    健康，尚未害及他人，且犯後始終坦承犯行，暨其智識程度
    、生活狀況等一切情狀，量處如主文所示之刑，以示懲戒。
據上論斷，應依刑事訴訟法第273 條之1 第1 項、第299 條第1
項前段，毒品危害防制條例第10條第1 項，刑法第11條前段、第
47條第1 項，判決如主文。
本案經檢察官趙冠瑋到庭執行職務。
中    華    民    國    98    年    10    月    22    日
                  刑事第七庭          法  官  胡宜如
以上正本證明與原本無異。
如不服本判決應於收受判決後10日內向本院提出上訴書狀，並應
敘述具體理由。其未敘述上訴理由者，應於上訴期間屆滿後20日
內向本院補提理由書（均須按他造當事人之人數附繕本）「切勿
逕送上級法院」。
中    華    民    國    98    年    10    月    22    日
                                      書記官  林淑文
附錄本案論罪科刑法條：
毒品危害防制條例第10條
施用第一級毒品者，處 6 月以上 5 年以下有期徒刑。
施用第二級毒品者，處 3 年以下有期徒刑。


司法院資訊處製作；財團法人民間司法改革基金會備份。
